臺灣臺中地方法院交通事件裁定　　　　96年度交聲字第1364號
原處分機關　交通部公路總局臺中區監理所
異　議　人　甲○○
即受處分人
上列異議人即受處分人因違反道路交通管理處罰條例案件，對於
交通部公路總局臺中區監理所民國九十六年十月二十九日所為之
裁決（中監違字第裁六０─Ｚ00000000號違反道路交通
管理事件裁決書）聲明異議，本院裁定如下：
    主    文
異議駁回。
    理    由
一、原處分機關略以：異議人即受處分人甲○○（以下稱受處分
    人）於民國（下同）九十六年九月十日早上六時三十分許，
    駕駛車牌號碼Y2-4030號自用小客車途經國道一號南下一九
    二點八公里處，因「1.未帶駕照（持影本）、2.雷測行速一
    二二公里，限速一百公里，超速二十二公里」違規，經國道
    公路警察局第三警察隊員警依違反道路交通管理處罰條例第
    二十五條第三款、第三十三條第一項第一款當場舉發並製作
    公警局交字第Ｚ00000000號舉發違反道路交通管理
    事件通知單，經受處分人於九十六年九月十七日提出申訴，
    業由舉發單位於九十六年十月十七日以公警三交字第096037
    4606號函覆查明違規屬實，嗣經原處分機關於九十六年十月
    二十九日以中監違字第裁六０─Ｚ00000000號裁決
    書，以「1.駕駛汽車未隨身攜帶駕駛執照者（請持駕照正本
    核驗）、2.汽車行駛高速公路速度超過規定最高速限（二十
    公里以上未滿四十公里）」之違規事實，裁處受處分人違反
    道路交通管理處罰條例第二十五條第三款、第三十三條第一
    項第一款、第六十三條第一項第一款，裁處罰鍰新臺幣（下
    同）三千八百元並記違規點數一點，逾期則依裁決書處罰主
    文規定裁處，於法並無不合等語。
二、受處分人則以：依民事訴訟法第三百五十二條第一項規定，
    公文書應提出其原本或經認證之繕本。依同法第三百五十八
    條規定，私文書經本人簽名或按指印者推定為真正。伊於喻
    姓員警開發罰單當場有出示駕照影印本，而且喻姓員警有要
    求伊簽名及按指印。爰依民事訴訟法第三百五十二條第一項
    及第三百五十八條規定，足證受處分人以駕照影印本之文書
    提出方法與文書之證據力合於法律規定，裁決書違規事實第
    一項顯與法律不符，應予撤銷。又依內政部警政署國道公路
    警察局第三警察隊公警三交字第0960374606號函說明第三項
    第四行「員警證稱該車被警以雷射測速器瞄準偵測至攔檢時
    ，均未離員警視線，確認該車超速無誤」及第四項第三行「
    持指揮棒指揮停車受檢，惟鄭君未停車受檢繼續南行，經尾
    隨約一公里，始安全依指示停至外側路肩接受稽查」，倘依
    證稱均未離員警視線，為何還須尾隨約一公里始指示停車，
    顯然矛盾與事實不符。再受處分人行駛於中間車道，警車行
    駛內側車道，從伊左側經過，當警車剛超越伊車輛後，駕駛
    張姓員警突然伸出左手搖晃示意攔車，並急速將警車切入伊
    車前，為免追撞警車，伊緊急剎車險與外側車道車輛擦撞。
    而且此時員警手上並未持有指揮棒，且攔車過程太為粗暴危
    險，對警車、伊及第三者皆有危及人車之生命與安全，該函
    證稱內容顯與事實不符。且該函說明第二項第五行「雷射槍
    內顯示測獲車速及測距一併告知」，惟該告知不足以認定伊
    確有違規之積極證據，且該項證據自須適合於受處分人違規
    事實之認定，始得採用，因認原處分機關上開裁決顯有違誤
    ，為此聲明異議云云。
三、按汽車駕駛人，有駕駛汽車未隨身攜帶駕駛執照之情形者，
    處新臺幣三百元以上六百元以下罰鍰，並責令補辦登記、補
    照、換照或禁止駕駛；又汽車行駛於高速公路，不遵使用限
    制、禁止、行車管制及管理事項之管制規則而有行車速度超
    過規定之最高速限之行為者，處汽車駕駛人新臺幣三千元以
    上六千元以下罰鍰；再汽車駕駛人有道路交通管理處罰條例
    第三十三條第一項之情形者，除依原條項處罰鍰外，並記違
    規點數一點，道路交通管理處罰條例第二十五條第三款、第
    三十三條第一項第一款、第六十三條第一項第一款分別定有
    明文。
四、經查本件受處分人於上開時間，駕駛上開自用小客車，途經
    國道一號南下一九二點八公里處，因「1.未帶駕照（持影本
    ）、2.雷測行速一二二公里，限速一百公里，超速二十二公
    里」違規，經國道公路警察局第三警察隊員警以公警局交字
    第Ｚ00000000號舉發違反道路交通管理事件通知單
    予以舉發，受處分人於期限內到案申訴，經原處分機關向原
    舉發機關函查，原舉發機關即內政部警政署國道公路警察局
    第三警察隊函覆稱：「本隊員警於九十六年九月十日六時三
    十分執行巡邏勤務時，在國道一號南下一九二點八（誤載為
    一九二點九）公里處，以雷射測速槍瞄準鎖定Y2-4030號自
    小客車，行速一百二十二公里（限速一百公里），超速二十
    二公里，經示意攔檢，告知駕駛人超速違規及地點，並當場
    將使用測速之雷射槍內顯示測獲車速及測距一併告知後，始
    掣填第Ｚ00000000號違規單舉發，於法尚稱允當。
    本隊所使用之雷射槍測速器，係以雷射光束瞄準單一受測目
    標進行偵測，不受其他車輛干擾。本案係當場攔查舉發違規
    案件（非測照逕行舉發案件），因該測速器材未具照相功能
    ，致無法提供採證照片。另據執勤員警證稱：『當時係對該
    車進行偵測，測得行速一百二十二公里，該車被警以雷射測
    速器瞄準偵測至攔檢時，均未離員警視線，確認該車超速無
    誤』，本隊執勤員警查獲違反道路交通管理之行為者，本於
    職權當場舉發法並無不合，請依權責卓處。另查，甲○○君
    質疑本隊執勤員警執勤攔車方式未顧及安全乙情，經執勤員
    警證稱：『當時以雷測器測得鄭君所駕車輛超速違規，立即
    開啟警示燈、持指揮棒指揮停車受檢，惟鄭君未停車受檢繼
    續南行，經尾隨約一公里，始安全依指示停至外側路肩接受
    稽查，執勤員警於攔車過程皆顧及彼此及其他用路人之安全
    ，並無危險動作及駕駛行為」，原處分機關遂於九十六年十
    月二十九日以中監違字第裁六０─Ｚ00000000號裁
    決書，以「1.駕駛汽車未隨身攜帶駕駛執照者（請持駕照正
    本核驗）、2.汽車行駛高速公路速度超過規定最高速限（二
    十公里以上未滿四十公里）」之違規事實，依道路交通管理
    處罰條例第二十五條第三款、第三十三條第一項第一款、第
    六十三條第一項第一款，裁處罰鍰三千八百元並記違規點數
    一點，逾期則依裁決書處罰主文規定裁處等情，此有內政部
    警政署國道公路警察局九十六年九月十日公警局交字第Ｚ0
    0000000號舉發違反道路交通管理事件通知單、內政
    部警政署國道公路警察局第三警察隊九十六年十月十七日公
    警三交字第0960374606號書函、交通部公路總局臺中區監理
    所中監違字第裁六０─Ｚ00000000號違反道路交通
    管理事件裁決書影本各一紙附卷可稽。按汽車駕駛執照為駕
    駛汽車之許可憑證，由駕駛人向公路監理機關申請登記，考
    驗及格後發給之，道路交通安全規則第五十條定有明文，可
    知汽車駕駛執照乃公路監理機關發給汽車駕駛人駕駛汽車之
    許可憑證，非單純作為證明汽車駕駛人有駕駛汽車之身分、
    能力之證明。又依交通部路政司六十四年十二月二十三日路
    臺字第44262號函文所示：汽車行車執照及駕駛執照，不得
    以影本代替使用；另據交通部八十二年五月十四日交路82字
    第015576號函釋：持駕駛執照影本駕車，應依道路交通管理
    處罰條例第二十五條規定處罰。足見駕駛執照正本於駕駛人
    駕駛車輛時即應隨身攜帶，此亦為道路交通管理處罰條例第
    二十五條第三款所課予汽車駕駛人之行政上義務。值勤員警
    於執行交通稽查時要求出示汽車駕駛執照以供查稽，受稽查
    人即應提出可供即時查驗之汽車駕駛執照，證明其係經公路
    監理機關許可駕駛汽車，以利值勤員警執行交通管理，若人
    人皆以汽車駕駛執照影本提供查驗，則非但交通警察為辨其
    真偽而難以執行查稽工作，如遇車流量大，或容易交通阻塞
    之路段時，其亦無暇再執行其他交通勤務，維護交通安全秩
    序，故汽車駕駛人駕駛汽車時，應隨身攜帶者，應指汽車駕
    駛執照之正本而非影本，如此始符合道路交通管理處罰條例
    第二十五條第三款規定之立法原意。而本件受處分人於員警
    稽查時僅出示駕駛執照之影本，非可謂已遵守法律所課予汽
    車駕駛人駕駛汽車時，應隨身攜帶駕駛執照之行政上義務。
    又受處分人雖辯以倘依員警證稱均未離員警視線，為何還須
    尾隨約一公里始指示停車，顯然矛盾與事實不符，惟依該函
    說明係指舉發當時該車被警以雷射測速器瞄準偵測至攔檢時
    ，均未離員警視線，而確認該車超速無誤，並經警當場立即
    開啟警示燈、持指揮棒指揮停車受檢，惟因受處分人未停車
    受檢繼續南行，遂尾隨約一公里後予以攔停，未見矛盾之處
    ，亦無足認其有任意為不實舉發之情事存在；且舉發員警係
    執行公務，其與受處分人素昧平生，亦無嫌隙，衡情當無設
    詞誣攀受處分人之必要。況受處分人亦自承舉發員警確有將
    雷射槍內顯示測獲車速及測距一併告知，參以員警舉發交通
    違規，本質上為行政處分，係公務員基於職務上之權力，依
    法就特定之具體事件所為具公法上效果之單方行政行為，基
    於公務員為公法上行為具有公信力之原則，該行政行為本可
    被推定為真正，而本件舉發之警員既以測速之科學儀器取得
    受處分人之駕駛違規超速之情形，並將之攔停後，將雷射槍
    內顯示測獲車速及測距一併告知，則執勤員警本其維護交通
    秩序安全職責所為之依法舉發，亦即應受到合法正確之推定
    ，其據以依法處分之事實認定亦為正確無誤。本此公信原則
    ，乃立法者賦予行政機關制定違反道路交通事件統一裁罰標
    準及處理細則，使執勤警員得當機處分以達其維護交通秩序
    、安全之行政目的。反之，若謂公務員一切行政行為均需預
    留證據以證其實，則國家行政勢必窒礙難行。是受處分人於
    上開時地確有「1.未帶駕照（持影本）、2.雷測行速一二二
    公里，限速一百公里，超速二十二公里」之違規情事甚明，
    則受處分人既有上開違規事實，自難以其上開所辯，作為阻
    卻違規之事由，所辯尚不足採，其上揭違規行為，堪以認定
    。從而原處分機關以受處分人「1.駕駛汽車未隨身攜帶駕駛
    執照者（請持駕照正本核驗）、2.汽車行駛高速公路速度超
    過規定最高速限（二十公里以上未滿四十公里）」之違規事
    實，裁處受處分人違反道路交通管理處罰條例第二十五條第
    三款、第三十三條第一項第一款、第六十三條第一項第一款
    ，裁處罰鍰三千八百元並記違規點數一點，逾期則依裁決書
    處罰主文規定裁處，核無違誤，本件受處分人之聲明異議為
    無理由，應予駁回。
五、據上論斷，應依道路交通管理處罰條例第八十七條第二項、
    道路交通案件處理辦法第十九條規定，裁定如主文。
中　　華　　民　　國　　96　　年　　12　　月　　10　　日
                  刑事第一庭    法  官  朱光國
上正本證明與原本無異。
如不服本裁定，應於送達後五日內，向本院提出抗告狀。
                                書記官  張孝妃
中　　華　　民　　國　　96　　年　　12　　月　　10　　日
